【裁判字號】    97,勞訴,43
【裁判日期】    971107
【裁判案由】    職業災害補償金
【裁判全文】
臺灣臺中地方法院民事判決  97年度勞訴字第43號
原      告  丁○○
訴訟代理人  甲○○律師
被      告  振洋精機廠股份有限公司
法定代理人  丙○○
訴訟代理人  蔡慶文律師
複代理人    乙○○
上列當事人間職業災害補償金事件，本院於民國97年10月20日言
詞辯論終結，判決如下：
    主    文
被告應給付原告新台幣伍拾伍萬陸仟陸佰元，及自民國九十七年
二月二十七日起，至清償日止，按年息百分之五計算之利息。
原告其餘之訴駁回。
訴訟費用由被告負擔百分之三十，餘由原告負擔。
本判決第一項原告勝訴部分，如原告以新台幣壹拾捌萬陸仟元為
被告供擔保後得為假執行，如被告以新台幣伍拾伍萬陸仟陸佰元
，為原告預供擔保得免為假執行。
原告其餘假執行之聲請駁回。
    事實及理由
一、原告主張：原告於90年間即服務於被告公司，原告於94 年
    12月27日，在被告公司操作機械時，因被告輾押機械未設置
    完善之防護裝置，工作環境亦未設有安全之員工行走操作空
    間，以致於被告客戶來公司參觀選購機械時因行走時不慎推
    擠原告，致原告左手掌遭機械設備輾入，並導致原告指間關
    節脫臼，左手背有14公分長之橫跨傷口，左手掌有7.5公分
    橫向傷口，併開放性骨折。經沙鹿童綜合醫院於96年6月22
    日對原告傷勢認定為一手五指喪失機能之殘廢，勞保局亦於
    96年7月12日，認定被告傷勢符合勞工保險之殘廢給付標準
    101項一手五指喪失機能第八等級之殘廢。被告自94年12月
    27日受傷後即在醫院休養，惟被告於95年5月起即不願依法
    給付原告工資，被告只好於95年7月1日起回到公司上班，然
    原告卻未給予原告較能負荷之工作，故原告於96年9月起，
    再向被告請假至醫院持續治療。原告領取勞保局之殘廢給付
    時，發現被告對於原告之投保薪資有以多報少之情形，被告
    對於原告之受傷仍亦不願給付合理之賠償，故原告爰依勞動
    基準法第59條、勞工保險條例第72條、民法第184條第2項、
    民法第195條規定，向被告請求賠償下列損害：工資補償
    ：原告受傷前每日工資為1600元，原告從94年12月27日受傷
    至95年7月1日回被告公司上班為止，共休養186日，原告可
    請領29萬7600元，被告僅付原告20萬元，被告應給付原告差
    額9萬7600元。殘廢補償：原告受傷前月平均工資為4萬
    5429元，原告之勞工保險殘廢等即為第八等級共可請領540
    日之殘廢補助，共81萬8964元，然被告只替原告以月薪資1
    萬6500投保，導致原告只請領到29萬7000元，故被告未依法
    投保勞工保險，被告應賠償原告差額52萬1964元。喪失勞
    動能力損害：原告為45年6月3日出生，其可工作至60歲即
    105年6月2日，原告從96年6月22日確定喪失勞動能力，尚有
    8年11個月即107個月，依原告所屬第八級殘廢之給付標準為
    360日，喪失勞動能力為42.85%，故原告可請求4萬5500(月
    平均工資)×42.85 %×88.00000000(107月之霍夫曼係數)＝
    172萬8105元 (元以下4捨5入)，扣除前述殘廢補償，被告應
    在給付原告90萬9141元。精神慰撫金：30萬元。合計182
    萬8705元。並聲明：被告應給付原告182萬8705元，及自支
    付命令送達翌日起至清償日止，按年息百分之五計算之利息
    。
二、被告則以：原告主張於94年12月27日受傷，惟遲至97年1 、
    2月主張侵權行為損害賠償部份，聲請本院支付命令，該部
    分之請求權已罹於二年時效而消滅，被告得依民法第197 條
    規定抗辯，是原告依侵權行為請求被告給付勞動能力喪失之
    損害90萬9141元、慰撫金30萬元，洵屬無據。且原告曾於96
    年11月19日，聲請台中縣政府處理勞資爭議調解委員會予以
    調解，惟原告於該次調解僅就「職業災害補償」之工資補償
    9萬7600元、殘廢補償60萬9822元，合計70萬7422元，請求
    被告給付，並未包括上述勞動能力喪失及慰撫金部份。此外
    ，被告應原告減少勞保費的要求以原告月薪1萬6500元投保
    。又原告所提協調會會議紀錄僅係勞工局之簡略紀錄，尚不
    得僅憑該紀錄六關於勞資爭議內容記載為「職業災害補償等
    事件」即遽認原告已於該會議提出侵權行為損害賠償之請求
    。再者，原告固於在工作時受傷，然被告對於廠內勞動環境
    暨機械設施，已依勞工安全衛生法等相關法令設置符合標準
    之必要安全衛生設備，原告受傷係因個人之疏忽，未依被告
    規定之標準操作輾壓機械所致，鈞院縱認被告應負過失之責
    ，由於原告就本件事故與有過失，亦應有過失相抵之適用。
    並聲明：原告之訴及假執行之聲請均駁回，如受不利判決，
    願供擔保請准宣告免為假執行。
三、本件原告主張：其於90年間即服務於被告公司，原告於94年
    12月27日在被告公司操作機械時，因為被告客戶來公司參觀
    選購機械，於因行走時不慎推擠原告，致原告左手掌遭機械
    設備輾入，並導致原告指間關節脫臼，左手背有14公分長之
    橫跨傷口，左手掌有7.5公分橫向傷口，併開放性骨折。沙
    鹿童綜合醫院亦於96年6月22日對原告傷勢認定為一手五指
    喪失機能之殘廢，勞保局亦於96年7月12日認定被告傷勢符
    合勞工保險之殘廢給付標準101項一手五指喪失機能第八等
    級之殘廢。原告受傷後休養至95年7月1日始回被告公司工作
    ，共休養186日，被告於原告休養期間，補償原告工資20 萬
    元，而原告殘廢部分勞工保險殘廢補償僅給付29萬7000元等
    實，為被告所不爭執，並有原告所提出勞工保險殘廢給付申
    請書暨給付收據、勞工保險局核定通知書、原告94年6月至
    11月之薪資簽收明細單、被告給付原告薪資95年1月至4月之
    薪資單各1份，在卷可參，是原告主張其於工作中受有職業
    災害之事實，自堪信為真。
四、按勞工因遭遇職業災害而致死亡、殘廢、傷害或疾病時，雇
    主應依左列規定予以補償。但如同一事故，依勞工保險條例
    或其他法令規定，已由雇主支付費用補償者，雇主得予以抵
    充之．．．：二、勞工在醫療中不能工作時，雇主應按其原
    領工資數額予以補償。但醫療期間屆滿二年仍未能痊癒，經
    指定之醫院診斷，審定為喪失原有工作能力，且不合第三款
    之殘廢給付標準者，雇主得一次給付四十個月之平均工資後
    ，免除此項工資補償責任。三、勞工經治療終止後，經指定
    之醫院診斷，審定其身體遺存殘廢者，雇主應按其平均工資
    及其殘廢程度，一次給予殘廢補償。殘廢補償標準，依勞工
    保險條例有關之規定。勞動基準法第59條第2款、第3款定有
    明文。
  (一)本件原告主張因前述職業災害休養至95年7月1日，始回復工
    作，計無法工作186日，而被告有補償工資20萬元之事實，
    為被告所不爭執；又原告主張其每日原領工資為1600元之事
    實，復為被告所不爭執，是依前述勞動基準法第59條第2款
    規定，被告應補償原告之工資數額為29萬7600元（計算式：
    1600元x186），被告只給付原告20萬元，原告主張被告應補
    給付原告差額9萬7600元，於法有據。
  (二)又原告所受上開間關節脫臼，左手背有14公分長之橫跨傷口
    ，左手掌有7.5公分橫向傷口，併開放性骨折，經沙鹿童綜
    合醫院於96年6月22日對原告傷勢認定為一手五指喪失機能
    之殘廢，勞保局亦於96年7月12日認定被告傷勢符合勞工保
    險之殘廢給付標準101項一手五指喪失機能第八等級之殘廢
    ，而按投保金額月薪資1萬6500元之日給付額550元，給付
    540日殘廢補助29萬7000元予原告之事實，亦如前述，惟查
    ：
   1.原告於職業災害發生前月平均工資為4萬5429元之事實，為
     被告所自承（詳參本院97年8月14日言詞辯論筆錄），被告
     實際應為原告投保之月投保薪資應為4萬2000元（即日投保
     薪資為1400元，參行政院勞工委員會發布之勞工保險投保
     薪資分級表），是原告主張被告有以多報少之方式為原告
     辦理勞工保，應可認定。
   2.又各投保單位應為其所屬勞工，辦理投保手續及其他有關
     保險事務，並備僱用員工或會員名冊。勞工保險條例第10
     條第1項，定有明文；投保單位不依本條例之規定辦理保險
     手續者，按自僱用之日起，至參加保險之日止應負擔之保
     險費金額，處以二倍罰鍰。勞工因此所受之損失，並應由
     投保單位依本條例規定之給付標準賠償之。投保單位違背
     本條例規定，將投保薪資金額以多報少或以少報多者，自
     事實發生之日起，按其短報或多報之保險費金額，處以二
     倍罰鍰，並追繳其溢領給付金額。勞工因此所受損失，應
     由投保單位賠償之。勞工保險條例第72條第1項、第2項亦
     定有明文。是依前述勞工保險條例第10條第1項規定，身為
     雇主之被告，基於與原告間之勞動契約本有為原告依法辦
     理勞工保險之義務存在，今被告未依法為原告辦理勞工保
     險事務，自有債務不履行之情事。再者，依前述勞工保險
     條例第72條第2項規定，被告本應以月投保薪資4萬2000元
     為原告投保勞工保險，此為被告之強制法律責任，今被告
     僅以1萬6500元為原告投保，其有以多報少之情事，依法應
     對原告負債務不履行之損害賠償責任，自可認定。另本件
     原告之月投保薪資為4萬2000元（即日投保額為1400元），
     依前述其可領之殘廢補助540日之日投保額為756000元（
     1400元x540），今因被告以多報少致原告僅領取297000元
     ，致原告少領受損45萬9000元，原告請求被告賠償45萬
     9000元，於法亦屬有據，惟逾此範圍部分，尚屬無據。
   (三)基上，被告應給付原告之工資補償及賠償殘廢補助給付金
     額為55萬6600元（97600元+459000元）。
   (四)雖被告抗辯：原告上開求權業已消滅時效完成云云，惟查
     ：
    1.按投保單位，依勞工保險條例第10條之規定，為其所屬員
      工辦理參加勞工保險手續及他有關保險事務，其對國家言
      ，固係履行公法上義務，然勞工保險與普通保險不同，同
      條例第6條規定勞工參加勞工保險，並以雇主或所屬團體
      為投保單位，係強制的，上開第10條法文，亦為硬性規定
      ，是故該第10條之規定，應解釋為強行的契約法規之一種
      ，勞工與投保單位之間，乃具有私法上之委任關係，從而
      勞工由同條例第72條第1項規定所取得對投保單位之損害
      賠償債權，自不能謂非因投保單位不履行債務而生之損害
      賠償請求權，依民法第125條規定，其消滅時效期間應為
      15年。（最高法院87年台上字第2540號芾判決要旨參照）
      是被告違反前述勞工保險條例第72條之規定，未依原告實
      際工資為原告投保勞工保險，原告依同條例第72條第2項
      規定，所取得對投保單位之損害賠償債權，自屬被告不履
      行債務而生之損害賠償請求權，依民法第125條規定，其
      消滅時效期間應為15年。被告抗辯其消滅時效為2年，且
      已罹時效，其得拒絕給付，自無可採。
    2.又按第59條之受領補償權，自得受領之日起，因2年間不
      行使而消滅，勞動基準法第61條第1項固定有明文。惟本
      件原告係於94年12月27日受傷，於此時原告固得對被告請
      求，原告對被告之工資補償請求權消滅時效期間，本應於
      96年12月27日屆至，惟按消滅時效，因請求、起訴而中斷
      ；依督促程序聲請發支付命令與起訴有同一效力，民法第
      129條第1項、第2項定有明文。再按，時效中斷者，自中
      斷之事由終止時，重行起算。民法第137條第1項亦定有明
      文。本件原告曾於消滅時效未屆至前之96年11月19日，以
      本件勞資糾紛向被告請求給付補償款，並經台中縣政府處
      理勞爭議調解委員會調解，惟因被告未同意原告訴求未能
      成立之事實，為被告所不爭執，並有調解會議紀錄一份在
      卷可稽，是原告就系爭工資補償款、損害賠償請求權已向
      被告請求，依前述規定，其消滅時效已中斷重行起算；且
      原告復於中斷時效6個月內之97年1月16日，對被告聲請本
      院對被告核發支付命令，經被告異議視同起訴而有本件訴
      訟之進行，亦有原告之支付命令聲請狀、被告異議狀各一
      份，在卷可參，是原告於消滅時效未完成前，即已起訴對
      被告主張權利之事實，應可認定，被告抗辯原告之工資補
      償請求權已消滅時效完成，其得拒絕給付，亦無可採。
五、次按雖因故意或過失，不法侵害他人之權利者，負損害賠償
    責任。違反保護他人之法律，致生損害於他人者，負賠償責
    任，民法第184條第1項前段及第2項前段固有明文。惟按當
    事人主張有利於己之事實者，就其事實有舉證之責任，上開
    民事訴訟法第277條前段亦有明文；又損害賠償之債，以有
    損害之發生及有責任原因之事實，並二者之間有相當因果關
    係為其成立要件，最高法院亦著有30年度上字第18號判例意
    旨足資參照。故原告主張侵權行為損害賠償責任者，即應就
    原告有損害之發生及被告有責任原因之事實，並二者之間有
    相當因果關係負其舉證之責任。又所謂相當因果關係，係指
    依經驗法則，綜合行為當時所存在之一切事實，為客觀之事
    後審查，認為在一般情形上，有此環境，有此行為之同一條
    件，均發生同一之結果者，則該條件即為發生結果之相當條
    件，行為與結果即有相當之因果關係。反之，若在一般情形
    上，有此同一條件存在，而依客觀之審查，認為不必皆發生
    此結果者，則該條件與結果並不相當，不過為偶然之事實而
    已，其行為與結果間即無相當因果關係。查：
  (一)原告雖主張：被告怠於設置完善之護罩安全設備及避免推擠
    之環境供原告使用，違反勞工安全衛生法第5條、第43條保
    護他人之法律，依民法第184條第2項之規定，推定被告公司
    有過失，被告公司仍應負侵權行為責任云云。惟原告主張被
    告公司有何違反前述勞工安全衛生法規定之事實，未舉確實
    證據以資調查，已難認原告此部分之主張為真實。再如前述
    ，勞動基準法第59條之補償規定，係為保障勞工，加強勞、
    雇關係、促進社會經濟發展之特別規定，性質上非屬損害賠
    償，自與上開侵權行為損害賠償之要件有間，原告以有職業
    災害為由，即主張被告公司怠於設置安全設備供原告使用，
    違反勞工安全衛生法保護他人之法律，依民法第184條第2項
    之規定，推定被告公司有過失，被告公司仍應負侵權行為責
    任云云，顯未明二者之構成要件有別，亦屬無據。原告未就
    被告公司有責任原因之事實，盡其舉證責任，已難認原告有
    責任原因之事實。
  (二)又如前述，原告於94年12月27日手部受害之職業災害，係因
    其他第三人於參觀選購物品之際，不慎推擠原告所致，業為
    原告所自承，顯見原告之所以受傷，係他人外力行為所致，
    實與被告設置之工作環境及所置設備無涉，更難認被告公司
    有何責任原因之事實。原告主張受傷之事實，既難認被告有
    侵權行為責任原因之事實，則原告主張受有勞動能力之減損
    ，與被告設置之工作環境及所置設備，並無任何因果關係，
    揆諸前開說明，原告依民法第184條第2項之規定為本件請求
    ，與前開損害賠償之債之成立要件有間，原告此部分之主張
    ，尚無可採。是原告依民法第184條第2項、第193條第1項、
    第195條第1項規定，請求被告賠償原告工作能力減損、慰撫
    金部分，於法無據。
六、綜上所述，原告基於前述勞動基準法第59條第2款工資補償
    給付請求權、勞工保險條例第72條第2項債務不履行損害賠
    償請求權請求被告應給付原告55萬66000元，及自支付命令
    送達翌日（97年2月27日）起，至清償日止，按年息百分之
    5五計算之利息，為有理由，應予准許，至於原告逾此範圍
    之請求，則無理由，應予駁回。
七、本件事實已臻明確，兩造其餘攻擊防禦方法及主張，經審酌
    後，核與結論無涉，爰不一一贅述。
八、本件判決原告勝訴部分，兩造陳明願供擔保，聲請宣告假執
    行及免為假執行之宣告，核無不合，爰酌定相當擔保金額，
    均准許之，至於原告敗訴部分，其假執行之聲請失附麗，應
    併予駁回。。
九、訴訟費用及假執行宣告之依據：民事訴訟法第79條、第390
    條第2項、第392條第2項、第3項。
中    華    民    國    97    年    11   月     7    日
                  民事第二庭    法  官  涂秀玲
正本係照原本作成。
如對本判決上訴，須於判決送達後20日內向本院提出上訴狀。
中    華    民    國    97    年    11   月     7    日
                                書記官


司法院資訊處製作；財團法人民間司法改革基金會備份。
